臺灣高等法院臺中分院刑事裁定　　　　 96年度交抗字第598號
抗　告　人　甲○○
即受處分人
上列抗告人因違反道路交通管理處罰條例案件，不服臺灣彰化地
方法院交通法庭中華民國96年6月29日裁定（96年度交聲字第283
號），提起抗告，本院裁定如下：
    主  文
原裁定及原處分均撤銷。
甲○○不罰。
    理  由
一、本件原處分機關交通部公路總局臺中區監理所彰化監理站係
    以：受處分人甲○○於民國（下同）96年2月7日晚上9時50
    分許，騎乘車牌號碼ASD-669號重型機車，在臺北市○○路
    往興安街口「右轉彎未使用方向燈」之違規事實，經臺北市
    政府警察局中山分局員警當場查獲舉發，受處分人依限期到
    案，經向原舉發單位查證違規屬實，該站遂於96年3月5日以
    彰監四字第裁64-AEV395454號裁決書，裁處受處分人違反道
    路交通管理處罰條例第48條第1項第1款之規定，處罰鍰新臺
    幣900元，並計違規點數1點，逾期則依違反道路交通管理事
    件統一裁罰標準表規定裁處及裁決書處罰主文第2項裁處。
二、抗告人即受處分人 (下稱抗告人)於原審聲明異議及抗告意
    旨則均以：原審對於道路交通管理處罰條例第48條第1項第1
    款之「轉彎」所做解釋實屬不利於抗告人之類推解釋，背於
    一般人民之法律感情，亦有違行政罰法之原理原則；縱該解
    釋可採，亦不符合違規舉證之事實。又爰請傳喚證人王鑾雯
    、與舉發員警林維聖同時值勤之另一員警作證無違規事實，
    及舉發員警所提理由處處可發現不合理之點，為此聲請撤銷
    原裁定云云。
三、按交通警察製單舉發違反道路交通管理處罰條例所列之違規
    事實，本質上為行政處分，係公務員基於職務上之權力，依
    法就特定之具體事件所為之具公法上效果之單方面行政行為
    。又行政程序法第92條第1項所稱之具體事件，其內容必須
    具體且明確，始符一般行政處分乃規制個別事件之行政行為
    要件。經查本件違規舉發之事實，依臺北市政府警察局舉發
    違反道路交通管理事件通知單及違反道路交通管理事件裁決
    書所示，為抗告人自臺北市○○路右轉興安街時，未依規定
    使用方向燈，抗告人雖不否認騎乘機車行經遭舉發地點時，
    並未使用方向燈，惟本件原處分機關舉發抗告人未使用方向
    燈之違規行為既為抗告人自臺北市○○路右轉興安街時，未
    使用方向燈，已詳如交通部公路總局臺中區監理所彰化監理
    站之移送書所載，則原處分行為是否適法，首應審究者應為
    抗告人有無原處分機關所主張「駕駛機車自臺北市○○路右
    轉興安街」之行為。然依本件舉發製單員警林維聖就系爭違
    規事實於原審96年5月10日庭訊時具結證稱：「問：當天有
    看到受處分人是左轉出來還是從路邊開出來的？答：當天因
    為有車輛遮蔽視線，只能看到上半身，且是先看到側面再看
    到正面，所以判斷當時受處分人有右轉的情形。」等語，證
    人即舉發人林維聖對於所舉發之事實亦即抗告人有無自臺北
    市○○路右轉興安街一事，既已陳明因遭車輛遮蔽視線，僅
    能看到抗告人之上半身，換言之，尚無法看到抗告人所騎乘
    之機車，亦無法目睹有無自龍江路右轉興安街一事，至於所
    證述之判斷依據係因先看到抗告人之側面，再看到其正面等
    語，然上開情形亦有可能係抗告人於機車行進中，因頭部左
    顧右盼下所導致；證人即舉發人林維聖既未確實目睹抗告人
    有該「駕駛機車自臺北市○○路右轉興安街」之行為，且所
    憑藉舉發人看到抗告人臉部之順序，係先看到側面，再看到
    正面，即為抗告人有自龍江路右轉興安街之推論，既有推斷
    錯誤之可能；自難單憑舉發員警之推斷，據以認定抗告人有
    上開行車動線一事存在。抗告人以其並無駕駛機車自臺北市
    ○○路右轉興安街之行為，尚非不能採信。本件抗告人既無
    舉發單位所指在龍江路往興安街口右轉之事實，則原處分機
    關以該不存在之事實，認抗告人有違反道路交通管理處罰條
    例第48條第1項第1款所指右轉彎未使用方向燈之違規事實，
    顯有未洽。原審未予查明，認抗告人有上開違規情形，駁回
    抗告人之異議，認事未洽。應由本院將原審裁定及原處分撤
    銷，並自為不罰之裁定。
四、據上論斷，應依道路交通案件處理辦法第26條，刑事訴訟法
    第413條，裁定如主文。
中　　華　　民　　國　　96　　年　　8　　月　　21  　日
        　　刑事第六庭    審判長法　官  李  文  雄
　　　　　　　　　　　　    　　法　官  邱  顯  祥
　　　　　　　　　　　　　　　  法　官  林  靜  芬
上列正本證明與原本無異。
不得再抗告。
                                書記官  林  素  妃
中　　華　　民　　國　　96　　年　　8　　月　　21  　日
